【裁判字號】    98,家聲,518
【裁判日期】    981231
【裁判案由】    請求遺產管理人報酬
【裁判全文】
臺灣板橋地方法院民事裁定             98年度家聲字第518號
聲  請  人  財政部國有財產局
            （即被繼承人甲○○之遺產管理人）
法定代理人  乙○○
非訟代理人  丙○○
上列聲請人因擔任被繼承人甲○○之遺產管理人聲請核定報酬，
本院裁定如下：
    主    文
聲請人得請求代為管理被繼承人甲○○遺產之報酬及墊付費用合
計新臺幣壹拾伍萬壹仟柒佰陸拾柒元。
聲請程序費用由被繼承人甲○○之遺產負擔。
    理    由
一、本件聲請意旨略以：
（一）被繼承人甲○○之遺產，經鈞院以97年度財管字第69號民
      事裁定選任聲請人為管理人，並以98年度家催字15號民事
      裁定准對其債權人及受遺贈人為公示催告。經於98年2 月
      13日刊報公告，期限於99年2 月12日屆滿，另甲○○於96
      年6月1日死亡，其大陸地區繼承人聲明繼承之期限亦於99
      年5月31日屆滿，合先敘明。
（二）依民法第1183條之規定，遺產管理人得請求報酬，其數額
      由親屬會議按其勞力及其與被繼承人之關係酌定之，惟本
      案並無親屬會議可資酌定報酬數額，爰依民法第1132條第
      2 項及財政部訂頒之「代管無人承認繼承遺產作業要點」
      第14點第3 款規定，聲請法院酌定，其請求標準不得低於
      孳息收入部分10分之3 及遺產現值百分之1。
（三）被繼承人甲○○尚遺有現金 777元、台中市第二信用合作
      社股金 3,000元及彰化縣大林鄉○○段犁頭厝小段 196之
      97、196之133地號2 筆土地（持分均為全部）。依臺灣彰
      化地方法院民事執行處通知所載，該等土地鑑定價格為1,
      470萬元，以上遺產合計 14,703,777元。聲請人之管理報
      酬依上開要點規定按遺產現值百分之1 計算為 147,038元
      。另聲請人於管理本案遺產共代墊費用合計為 4,729元（
      含本件聲請裁定程序費用 1,000元），故聲請人代管期間
      之管理費用共計為 151,767元，為此聲請酌定被繼承人甲
      ○○之遺產管理人報酬等語。
二、按遺產管理人得請求報酬，其數額由親屬會議按其勞力及其
    與被繼承人之關係酌定之；被繼承人無親屬會議可資酌定報
    酬數額，遺產管理職務終結前，應依民法第1183條規定，聲
    請法院酌定報酬，其請求標準不得低於孳息收入部分10分之
    3 及遺產現值百分之一，財政部訂頒之「代管無人承認繼承
    遺產作業要點」第14點第3 項定有明文。經查：
（一）聲請人主張甲○○於96年6 月1 日死亡，經本院以97年度
      財管字第69號民事裁定選任聲請人為管理人，聲請人並對
      其債權人及受遺贈人為公示催告等情，業據聲請人提出本
      院98年度家催字第15號民事裁定、公告之新聞紙影本各1
      紙為證，自堪信為真實。
（二）經查，被繼承人甲○○尚遺有現金 777元、台中市第二信
      用合作社股金 3,000元及彰化縣大林鄉○○段犁頭厝小段
      196 之97、196之133地號2 筆土地（持分均為全部）。依
      臺灣彰化地方法院民事執行處通知所載，該等土地鑑定價
      格為1, 470萬元，以上遺產合計14,703,777元。聲請人之
      管理報酬依上開要點規定按遺產現值百分之1 計算為147,
      038元。另聲請人於管理本案遺產共代墊費用合計為4,729
      元（含本件聲請裁定程序費用 1,000元），故聲請人代管
      期間之管理費用共計為 151,767元，此有聲請人所提出之
      土地謄本、臺灣彰化地方法院民事執行處通知、管理費用
      計算明細、財政部國有財產局支出憑證黏存單據等件影本
      在卷可佐。
（三）本件被繼承人甲○○無親屬會議可資酌定報酬數額，而聲
      請人依上開財政部規定請求代為管理被繼承人遺產之報酬
      ，按照上揭標準並參酌前開卷附被繼承人遺產管理費用計
      算表、墊付費用單據等，合計為151,767 元，聲請人聲請
      上開同一金額之遺產管理人報酬，經核尚無不合，應予准
      許。
三、依非訟事件法第21條第2 項、民事訴訟法第95條、第78條，
    裁定如主文。
中    華    民    國    98    年    12    月    31    日
                    家事法庭  法  官  郭光興
以上正本證明與原本無異。
如不服本裁定應於送達後10日內向本院提出抗告狀。
中    華    民    國    99    年    1     月    4     日
                              書記官  簡維萍


司法院資訊處製作；財團法人民間司法改革基金會備份。
